臺灣花蓮地方法院刑事判決
111年度交易字第30號
公  訴  人  臺灣花蓮地方檢察署檢察官
被      告  甘德  


上列被告因過失傷害案件，經檢察官提起公訴（110年度偵字第4
127號），本院判決如下：
    主    文
甘德犯過失傷害罪，處拘役伍拾伍日，如易科罰金，以新臺幣壹
仟元折算壹日。
    犯罪事實
一、甘德於民國110年5月10日14時許，駕駛車牌號碼00-0000號
    號自小貨車，沿花蓮縣吉安鄉中山路3段由東往西方向行駛
    ，行經該路與慶豐十三街閃光黃燈號誌交岔路口，本應注意
    行經設有閃光號誌，應減速接近，注意安全，小心通過，而
    依當時日間自然光線、市區道路、柏油路面、乾燥而無缺陷
    、無障礙物而視距良好等情形，並無不能注意之情事，適有
    戴翔霄無照騎乘車牌號碼000-0000號機車附載黃婉婷沿慶豐
    十三街由南往北方向行駛，二車因煞避不及而發生碰撞（下
    稱本案事故），造成戴翔霄受有左側第2、3、4腰椎骨折、
    左側肩膀挫傷、左側前胸壁挫傷等傷害；黃婉婷受有腦震盪
    、左大腿、左膝挫傷併前十字韌帶及內側副韌帶部分損傷、
    右前臂擦挫傷、鼻骨骨折等傷勢之傷害。
二、案經戴翔霄、黃婉婷訴由花蓮縣警察局吉安分局報告臺灣花
    蓮地方檢察署檢察官偵查起訴。
    理    由
一、證據能力
　　本判決所引用之被告甘德以外之人審判外之陳述，或經檢察
    官、被告同意作為證據使用（見本院卷第48頁），或不爭執
    其餘供述證據之證據能力，本院審酌該證據之取得過程並無
    瑕疵，與本案待證事實間復具有相當之關聯性，引為本判決
    所用之證據並無不當，自得採為本件認定事實之基礎。
二、認定犯罪事實所憑之證據及理由
    訊據被告固坦承於上開時間、地點與告訴人戴翔霄、黃婉婷
    發生碰撞而發生本案事故，惟矢口否認有何過失傷害犯行，
    辯稱：我有減速，我沒有過失，告訴人戴翔霄沒有駕照，且
    對方是閃紅燈，他沒有停下來，如果告訴人戴翔霄停下來就
    沒事等語。惟查：
　㈠上開犯罪事實，業據證人即告訴人戴翔霄（見吉警偵字第110
    0017944號卷【下稱警卷】第13至15頁、第51頁、臺灣花蓮
    地方檢察署110年度偵字第4127號卷【下稱偵卷】第51頁、
    偵卷第19至20頁）、黃婉婷（見警卷第25至27頁、第53頁、
    偵卷第83至85頁、偵卷第19至20頁）於警詢及偵查具結中具
    結證述明確，並有佛教慈濟醫療財團法人花蓮慈濟醫院110
    年5月11日、5月16日、7月9日診斷證明書（見警卷第17至19
    、29頁）、國軍花蓮總醫院附設民眾診療服務處於111年9月
    2日診斷證明書（見警卷第21頁）、交通事故現場草圖、道
    路交通事故現場圖（見警卷第41至43頁）、道路交通事故調
    查報告表㈠、㈡（見警卷第45至47頁）、證號查詢駕駛人資料
    （見警卷第63至65頁）、現場及車損照片（見警卷第71至79
    頁）、交通部公路總局臺北區監理所110年8月30日北監花東
    鑑字第1100201133號函所附花東區第0000000號案鑑定意見
    書（見偵卷第33至37頁）、111年5月11日路覆字第11100181
    40號函所附0000000案覆議意見書（本院卷第29至34頁）等
    資料附卷可稽，應可認定。
　㈡按汽車行駛至交岔路口，其行進、轉彎，應遵守燈光號誌；
    閃光黃燈表示「警告」，車輛應減速接近，注意安全，小心
    通過，此觀道路交通安全規則第102條第1項第1款、道路交
    通標誌標線號誌設置規則第211條第1項第1款分別規定甚明
    。又道路交通標誌標線號誌設置規則第211條第1項第1款所
    定之閃光黃燈號誌設置，其規範目的在於警告汽車駕駛人，
    並要求其行至設有閃光黃燈之交岔路口時，應減速接近且注
    意交岔路口之來車路況，注意安全小心通過；且所謂應減速
    接近，應由駕駛人視當時行車及交通情況酌量減速致可以隨
    時停車之準備。查：
　⒈被告於駛入上開交岔路口時，該處設有閃光黃燈之特種閃光
    號誌，前開道路交通事故現場圖存卷可考（見偵卷第55至56
    頁），是被告於駛入上開交岔路口時，既有上開號誌，即應
    注意減速而謹慎通過，並判斷該路口之交通情況，是否得以
    繼續直行；又上開交岔路口，當時係日間自然光線、市區道
    路、柏油路面、乾燥而無缺陷、無障礙物而視距良好（見前
    開道路交通事故調查報告表之記載），要無不能注意之情事
    。
　⒉證人即告訴人戴翔霄於警詢及偵查中具結證稱：我是進入路
    口時，看到對方車子出現，我的機車第一次發生撞擊的部位
    為車頭，我機車的車頭全毀，撞擊後我們的機車沒有移動，
    對方車子有移動2次，第一次撞擊後沒有立即停駛而是往前
    開一段後才停下來，然後下車查看我們的傷勢之後又將車子
    往右前方開到路邊，我當時騎車向前直行，交岔路口有號誌
    ，我這邊是閃紅燈，我載我太太黃婉婷，我到交岔路口有看
    來車，當時閃紅燈，我有注意到有一台小貨車，但我看到時
    來不及等語（見警卷第14頁、偵卷第20頁），核與證人即告
    訴人黃婉婷於警詢證稱：我們當時沿慶豐十三街往北的方向
    行駛，對方是沿中山路三段往西行駛，我們進入路口看到對
    方車子出現時，就已經來不及閃避，而發生撞擊，我們機車
    的車頭與對方車子發生撞擊，機車的車頭全毁，撞擊後我們
    的機車沒有移動，對方車子妤像有移動等語（見警卷第26頁
    ），是依上足見，告訴人戴翔霄騎乘上開機車進入上開路口
    時，被告已駕駛上開小貨車駛入上開交岔路口，雙方煞車後
    仍發生碰撞，被告車輛於碰撞後仍向前行駛一段始停下，此
    情應可認定。
　⒊佐以前開覆議意見書略以：監視器畫面14：00：09-12告訴人
    戴翔霄機車先出現於畫面上方，由上往下方向行駛，約14：
    00：13（初）-14被告小貨車出現於畫面左側，並由左往右
    方向行駛；約14：00：13（中）告訴人戴翔霄機車往右傾斜
    ；約14：00：14告訴人戴翔霄機車倒地；路口被告行經肇事
    地前之距離（以畫面經過之道路交通設施及Google地圖量測
    ）與經過之秒數，推算其肇事前平均車速約41至44公里／小
    時，並未超過當地速限50公里／小時等語（見本院卷第33頁
    ），顯見被告與告訴人在2車分別進入該路口未久即發生碰
    撞，復佐以被告當時行駛之情況，車速仍相對接近該處最高
    速限，而由撞擊發生本案事故後，仍向前行駛一段距離，是
    被告實未將車速降低而得以作隨時準備煞、停，而有注意義
    務違反之情事，至為明確。被告雖辯稱其有減速云云，依上
    所述，即無可採。從而，被告就本案事故自有過失，應足認
    定。
　㈢被告另辯稱：告訴人戴翔霄沒有駕照，且對方是閃紅燈，他
    沒有停下來，如果告訴人戴翔霄停下來就沒事云云。惟按刑
    法第14條第1項明定，行為人雖非故意，但按其情節應注意
    ，並能注意，而不注意者，為過失。以行為人違反注意義務
    ，且其違反與結果之發生具有因果關係，為擔負過失責任之
    要件。而過失傷害罪，不因被害人亦有過失而影響於犯罪之
    成立，其過失程度，僅為量刑輕重之標準（最高法院111年
    度台上字第1916號判決意旨參照）。查告訴人戴翔霄固經前
    開鑑定意見及覆議意見認：行經設有閃光紅燈交岔路口，支
    線道車未暫停讓幹道車先行，為肇事主因等語，有鑑定意見
    書及覆議意見書在卷可憑，惟依上開說明，被告不因告訴人
    戴翔霄之與有過失而解免其刑責，至多僅得資為其量刑輕重
    之標準。
　㈣綜上所述，被告所辯無非係臨訟卸責之詞，不足採信，本案
    事證明確，被告本案犯行堪以認定，應依法論科。
三、論罪部分
　㈠核被告所為，係犯刑法第284條前段之過失傷害罪。
　㈡被告以一過失行為致釀本案事故，同時致告訴人戴翔霄、黃
    婉婷受有上開傷害之結果，為同種想像競合犯，應應刑法第
    55條前段規定，從一重之過失傷害罪處斷。
　㈢被告肇事後，於職司偵查犯罪機關人員尚未發覺其過失傷害
    犯行前，即向到場處理之花蓮縣警察局吉安分局交通分隊員
    警自承為肇事者，有花蓮縣警察局吉安分局交通分隊道路交
    通事故肇事人自首情形紀錄表存卷可考（見警卷第57頁），
    符合自首要件，爰依刑法第62條前段規定減輕其刑。
四、量刑審酌理由
　㈠按刑法第57條規定，科刑時應以行為人之責任為基礎，並審
    酌第57條所列10款及一切情狀，以為量定刑罰之標準。上述
    規定，既以行為責任為刑罰量定之基礎，是法院於量刑時，
    自應區分出犯罪情狀（行為相關事由）、一般情狀（行為人
    相關或其他刑事政策事由），以為量刑判斷（最高法院108
    年度台上字第2036號、第4039號、110年度台上字第2633號
    、第3266號、第3445號、第4715號、第4957號、第4958號判
    決、111年度台上字第718號、第1775號判決，均同此區分基
    準）。前者如犯罪動機、目的、犯罪時之所受之刺激、犯罪
    之手段、犯罪所生之危險或損害、違反義務之程度等量刑因
    子，藉此等與不法、罪責關聯之事項，以形構、確認結果非
    價程度、行為非價程度及罪責之整體形象，資為行為人之責
    任刑量定的主要依據；後者，如犯罪行為人之生活狀況、品
    行、智識程度或犯罪後之態度，以及犯罪行為人是否與被害
    人達成和解等修復性司法或社會復歸可能性等其他刑事政策
    上之考量，為所可能科處刑罰之量刑調節因子，藉以盡力謀
    求行為人所應受之刑罰，係本於罪責原則所由生，並使刑罰
    得以受之節制，同時藉由行為人屬性或政策考量之量刑因子
    ，決定是否發揮對責任刑之減輕作用，或認不予減輕，以求
    罪刑相當。
　㈡審酌被告駕駛動力交通工具參與道路交通，本應小心謹慎以
    維自身及其他用路人之安全，竟行經上開交岔路口，未減速
    接近，小心通過即貿然行駛，致釀本案事故，使告訴人2人
    受有如犯罪事實欄所載之傷害，因其犯罪所生之損害及違反
    注意義務之程度，並非輕微，所為值得非難；至上開鑑定意
    見書及覆議意見書，除認被告為肇事次因，亦認告訴人前開
    駕駛行為為肇事主因等情，此部分情狀，自得執為被告行為
    可非難性高低之判斷依據。　
  ㈢除上開犯罪情狀，被告犯後始終否認犯行，犯後著實態度不
    佳，欠缺對被告量刑有利之參考依據；再考量被告先前並無
    任何前案科刑紀錄，有臺灣高等法院被告前案紀錄表（本院
    卷第11頁），為初犯，得資為被告量刑有利之參考依據；又
    被告拒絕為任何和解、賠償，為被告陳明在卷（見本院卷第
    58頁），又告訴人均陳明：雙方保險員已談妥金額，但為被
    告所拒絕等語（見本院卷第58頁），欠缺任何被告實質上修
    復關係之具體情節可資為被告量刑之參考依據。暨衡以被告
    於本院審理時自承之國中畢業智識程度，從事自由業，目前
    因疫情無業，離婚，經濟來源仰賴成年子女，無需扶養之人
    ，家庭經濟狀況勉持等家庭生活、經濟狀況（見本院卷第78
    頁）之行為人一般及相關情狀，綜合卷內一切情狀，參考告
    訴人均於本院陳明：對本案如何判決沒有意見等語（見本院
    卷第58頁），依罪刑相當原則，量處如主文所示之刑，並諭
    知易科罰金之折算標準。　　
據上論斷，應依刑事訴訟法第299條第1項前段，判決如主文。
本案經檢察官黃蘭雅提起公訴，檢察官羅美秀到庭執行職務。
中　　華　　民　　國　　111 　年　　8 　　月　　17　　日
　　　　　　　　　刑事第三庭　審判長法　官　黃柏憲
　　　　　　　　　　　　　　　　　　法　官　邱佳玄
　　　　　　　　　　　　　　　　　　法　官　林育賢
以上正本證明與原本無異。
如不服本判決應於收受送達後20日內向本院提出上訴書狀，並應
敘述具體理由。其未敘述上訴理由者，應於上訴期間屆滿後20日
內向本院補提理由書(均須按他造當事人之人數附繕本)「切勿逕
送上級法院」。告訴人或被害人如對於本判決不服者，應具備理
由請求檢察官上訴，其上訴期間之計算係以檢察官收受判決正本
之日期為準。
因疫情而遲誤不變期間，得向法院聲請回復原狀。
中　　華　　民　　國　　111 　年　　8 　　月　　18　　日

                                    書記官  鄭慧婷
附錄本案論罪科刑法條：
刑法第284條前段
因過失傷害人者，處1年以下有期徒刑、拘役或10萬元以下罰金
。